【裁判字號】    92,上易,384
【裁判日期】    920328
【裁判案由】    侵占
【裁判全文】
臺灣高等法院刑事判決                            九十二年度上易字第三八四號
    上  訴  人  臺灣新竹地方法院檢察署檢察官
    被      告  乙○○
右上訴人因被告被訴侵占案件，不服臺灣新竹地方法院九十一年度易字第八一九號，
中華民國九十一年十二月三十一日第一審判決（起訴案號：臺灣新竹地方法院檢察署
九十一年度偵字第二九二四號）提起上訴，本院判決如左：
    主  文
上訴駁回。
    理  由
甲、程序方面：
一、公訴人認被告乙○○涉犯傷害及侵占遺失物罪嫌，原審就傷害部分予以論罪科刑
    ，被訴侵占遺失物部分無罪則另諭知無罪，公訴人僅就侵占遺失物部分提起上訴
    ，經到庭執行職務之檢察官確認無訛，並有上訴書足據，是傷害部分業經確定，
    本件審理範圍限於侵占遺失物部分。
二、被告乙○○經合法傳喚，無正當理由不到庭，有本院送達證書、辯論期日報到單
    附卷足參，依刑事訴訟法第三百七十一條規定，不待其陳述逕行判決，合先敘明
    。
乙、實體方面：
一、公訴事實：
    公訴意旨略以：被告於民國（下同）九十年十二月十七日（原審誤載為十一日）
    下午五時五十分許，在新竹市○○路三二四巷二十七號旁空地，基於傷害之犯意
    ，徒手毆打告訴人甲○○，致告訴人受有臉部挫傷併傷、雙側手部擦傷、雙側膝
    部擦傷之傷害（上開部分經原審判決被告傷害人之身體，處拘役肆拾日，如易科
    罰金，以參佰元折算壹日確定在案）後，見告訴人所有之皮夾掉落，竟另行起意
    ，基於為自己不法所有之意思，將該內含證件之皮夾拾起，占為己有，認被告此
    部分之行為觸犯刑法第三百三十七條侵占遺失物罪嫌等語。
二、起訴論據及被告之供述暨辯解：
    公訴人認被告涉有侵占遺失物之犯行，無非以告訴人之指訴，及告訴人事後辦理
    證件之補發為憑。被告乙○○未於審判期日到庭，惟據其以前陳述堅決否認有前
    開侵占遺失物之犯行，辯稱：伊沒有看見告訴人之皮夾掉落現場，亦無拿走告訴
    人之皮夾（見本院九十二年二月二十日訊問筆錄）等詞。
三、法律規定及判決先例：
    按犯罪事實應依證據認定之，無證據不得推定其犯罪事實，刑事訴訟法第一百五
    十四條定有明文。復按告訴人之告訴，係以使被告受刑事訴追為目的，是其陳述
    是否與事實相符，仍應調查其他證據以資審認，尚難僅憑告（自）訴人之片面指
    訴，遽入人罪（參照最高法院九十年度台上字第三０五三號裁判要旨）。
四、本院之判斷：
（一）告訴人於警詢、偵查及本院審理時，固均指稱遭被告毆打後，跑到距被告十公
      尺處，親眼看到被告將其皮夾撿走云云，惟告訴人既遭被告毆打，並受有前述
      之傷害，其與被告間即有所怨隙糾葛存在，告訴人前開指述之客觀公正性，即
      非無疑。況當時情況應屬突然，告訴人何以能明確看清楚被告的動作，而能確
      認被告撿走該皮夾？亦有疑問，尚難僅憑告訴人之片面指訴即逕認被告有侵占
      告訴人皮夾之犯行。而告訴人之告訴，係以使被告受刑事訴追為目的，是其陳
      述是否與事實相符，仍應調查其他證據以資審認，尚難僅憑告訴人之片面指訴
      ，遽入人罪，本件告訴人雖提出附卷之申請證件補發資料（見偵查卷第三六至
      四二頁），惟僅能證明告訴人之證件遺失，曾向相關行政單位申請補發而已，
      亦不能資為被告有撿走告訴人皮夾事實之補強證據。
（二）綜上所述，公訴人所提出之前述證據尚難證明被告有侵占遺失物之犯行，此外
      復查無其他積極證據足以證明被告確有上揭侵占遺失物犯行，自屬不能證明被
      告犯罪，應為無罪判決之諭知。
五、維持原判決及駁回上訴之理由：
    經查無其他積極證據足以證明被告確有侵占遺失物犯行，原判決就被告被訴侵占
    告訴人遺失皮夾之罪嫌部分，以不能證明被告犯罪，而諭知被告無罪之判決，經
    核並無不合。檢察官上訴意旨以：告訴人甲○○遭被告毆打後，逃跑至距被告乙
    ○○十公尺處，見被告將其掉落之皮夾撿走，當時距離非常近，而告訴人遭毆之
    時，僅其與被告二人在場，且事隔不久告訴人亦補申請上開遺失之證件，衡情，
    申請補發證件均需本人親辦，告訴人尚不至於花費時間、精神、體力申請補發證
    件以誣陷被告，故告訴人所陳較被告可採，指摘原判決忽視明顯之客觀證據，以
    毫無論理依據之說詞，諭知被告此部分無罪為不當等語，無非推測之詞，尚不足
    為被告有罪判決之論據，其上訴為無理由，應予駁回。
據上論斷，應依刑事訴訟法第三百六十八條、第三百七十一條，判決如主文。
本案經檢察官鄭龍照到庭執行職務。
中      華      民      國      九十二    年      三    月    二十八    日
                              臺灣高等法院刑事第十庭
                                  審判長法  官  溫  耀  源
                                        法  官  何  菁  莪
                                        法  官  邱  同  印
右正本證明與原本無異。
不得上訴。
                                        書記官  莊  昭  樹
中      華      民      國    九十二    年      三      月    二十八    日


司法院資訊處製作；財團法人民間司法改革基金會備份。
